臺灣雲林地方法院刑事裁定
110年度聲字第807號
聲  請  人  
即  第三人  藤野商行即馬克儉

上列聲請人因被告銘鱗國際有限公司等違反藥事法案件（110 年
度易字第335 號），聲請發還扣押物，本院裁定如下：
    主  文
扣案如附表所示之物，暫行發還藤野商行即馬克儉，由其於本案
判決確定前，負保管之責，並於判決確定前不許為處分。
    理  由
壹、聲請意旨略以：臺灣雲林地方檢察署（下稱雲林地檢署）檢
    察官110 年度偵字第3353、3771號起訴書附表二扣押物清單
    編號24至38、56、73至76所示之扣押物部分，實際所有權人
    為聲請人藤野商行即馬克儉（下稱藤野商行），並非被告銘
    鱗國際有限公司（下稱銘鱗公司）等人所有，亦非供或預備
    供犯罪所用之物，而與被告銘鱗公司等人所涉本案犯行無關
    ，難供作為證明本案犯罪之證據，核屬扣押物無留存必要之
    情形，爰依刑事訴訟法第142 條第1 項之規定，聲請法院將
    上開扣押物發還與聲請人等語（聲請人於民國110 年9 月30
    日本院行準備程序勘驗扣押物時，就檢察官起訴書附表二編
    號23所示之物，亦聲請發還）。
貳、按「扣押物若無留存必要者，不待案件終結，應以法院之裁
    定或檢察官命令發還之」、「扣押物因所有人、持有人或保
    管人之請求，得命其負保管之責，暫行發還」，刑事訴訟法
    第142 條第1 項前段、第2 項分別定有明文。而所謂扣押物
    無留存必要，指非得沒收且無留作證據必要之物，始得依前
    開規定發還（最高法院106 年度台抗字第427 號裁定意旨參
    照）；若非屬本案得沒收之物，或該扣押物作為證據之必要
    性不足，或無毀損、滅失之虞，或不能證明與行為人之犯罪
    行為有關者，亦為無留存必要之扣押物（臺灣高等法院110
　　年度聲字第3403號裁定亦同此意旨）。至於已扣押之物是否
    有繼續扣押之必要或應予發還，事實審法院得本於職權依審
    判之需要及訴訟之程度，妥適裁量。又「暫行發還」者，其
    扣押關係，當仍存續，不過暫時停止其扣押之執行，而命請
    求人代負保管之責而已，故受暫行發還之人有保管之責任，
    且不許為處分。
參、本院之判斷
一、被告銘鱗公司及公司負責人即被告張燦麟、公司副總即被告
    張珏銘，因未領有衛生福利部醫療器材許可證，而製造、分
    裝醫療口罩，及運送、販賣所製造之醫療口罩，被告肯德利
    公司及公司負責人即被告劉又溍、被告劉恩齊則與被告銘鱗
    公司等人共謀製造、分裝、運送及販賣醫療口罩，均涉嫌違
    反藥事法第84條第1 項、第2 項、第87條之罪（嗣經本院補
    充告知可能涉犯醫療器材管理法第62條第1 項、第2 項、第
    63條之罪嫌），經雲林地檢署檢察官偵查後，以110 年度偵
    字第3353號、第3771號案件提起公訴，並由本院以110 年度
    易字第335 號案件審理中，而附表所示之物，則由檢察官於
    偵辦上開案件時扣押在案等節，有雲林地檢署檢察官110 年
    度偵字第3353號、第3771號起訴書、雲林縣警察局斗六分局
    110 年3 月12日扣押筆錄、扣押物品目錄表、保管單、扣案
    物所處位置之平面圖、扣案物照片、本院110 年9 月30日勘
    驗筆錄、本院勘驗時所攝照片等證據存卷為證。被告張燦麟
    、聲請人並於本院110 年9 月30日準備程序至扣案物現存地
    點勘驗時，均確認扣案如附表所示之物，均為聲請人所有無
    訛，則此部分客觀事實，應屬明確。
二、扣案如附表所示之物，依檢察官起訴書之記載，有供或預備
    供被告銘鱗公司等人用以非法製造醫療口罩，固有留存以為
    證物之必要，然扣案如附表所示之物，所有人為聲請人，並
    非本院110 年度易字第335 號案件之被告銘鱗公司、張璨麟
    、張珏銘、肯德利公司、劉又溍、劉恩齊，已如前述，雖被
    告銘鱗公司未取得衛生福利部醫療器材許可證，然縱有實際
    使用扣案如附表所示之物以製造醫療口罩，依刑法第38條第
    2 項前段規定，扣案如附表所示之物尚非屬得沒收之供或預
    備供犯罪所用之物，且依卷內事證，也難認係聲請人無正當
    理由提供與被告銘鱗公司等人用以製造本案之醫療口罩，復
    依自110 年5 月1 日起，已取代藥事法關於醫療器材規定部
    分之醫療器材管理法，就扣案如附表所示之物，亦無應予或
    得予沒收或行政沒入之規定。本院經審視全案卷證，認為扣
    案如附表所示之物部分，有無實際供被告銘鱗公司等人用以
    製造醫療口罩，並非本件至為重要之爭點，另考量此部分物
    品之價值非低、所有權人權利受侵害程度、扣押物保管適當
    性及訴訟進行階段等各種情狀，暨衡量檢察官就扣案如附表
    所示之物是否發還與聲請人，則於110 年9 月30日準備程序
    時陳稱：請鈞院依職權審酌是否確為第三人所有，是否合於
    發還要件，若符合發還要件，則沒有意見等語，爰依刑事訴
    訟法第142 條第1 項前段、第142 條第2 項之規定，裁定將
    扣案如附表所示之物，暫行發還聲請人，並命於判決確定前
    由聲請人負保管責任，不得處分，以兼顧未來或有對此一扣
    案物為調查之可能性。至於扣案物暫行發還後，案件終結而
    無他項諭知（判決確定）者，依刑事訴訟法第318 條第2 項
    規定，視為已有發還之裁定，一併敘明。
肆、依刑事訴訟法第220 條、第142 條第1 項前段、第2 項，裁
    定如主文。　　　　
中　　華　　民　　國　　110 　年　　10　　月　　15　　日
                  刑事第八庭    法  官  陳育良
以上正本證明與原本無異。
如不服本裁定，應於裁定送達後5 日內向本院提出抗告狀（須附
繕本）。
                                書記官  王姵珺　　　　　
中　　華　　民　　國　　110 　年　　10　　月　　18　　日
附表：准予暫行發還聲請人藤野商行保管之扣押物部分
編號 扣押物品名稱 數量 備註  1 湖水綠布 1 卷 檢察官起訴書附表二編號23  2 淺橘布 1 卷 檢察官起訴書附表二編號24  3 水泥灰布 1 卷 檢察官起訴書附表二編號25  4 芥末黃布 1 卷 檢察官起訴書附表二編號26  5 粉紅布 1 卷 檢察官起訴書附表二編號27  6 深橘布 1 卷 檢察官起訴書附表二編號28  7 橘布 1 卷 檢察官起訴書附表二編號29  8 芥末布 1 卷 檢察官起訴書附表二編號30  9 哈密瓜布 1 卷 檢察官起訴書附表二編號31  10 馬卡藍布 1 卷 檢察官起訴書附表二編號32  11 綠布 8.5卷 檢察官起訴書附表二編號33  12 馬卡紫布 1 卷 檢察官起訴書附表二編號34   13 橘色色布  25捆 檢察官起訴書附表二編號35   14 水藍色色布 1 捆 檢察官起訴書附表二編號36   15 綠色色布 76捆  檢察官起訴書附表二編號37   16 紫色色布 51捆 檢察官起訴書附表二編號38   16 酒紅色色布 18捆 檢察官起訴書附表二編號56   17 黃色布 4 卷 檢察官起訴書附表二編號73   18 黃色布  4 卷 檢察官起訴書附表二編號74   19 粉紅色布 8 卷 檢察官起訴書附表二編號75   20 藍色布  8 卷 檢察官起訴書附表二編號76